臺灣高雄地方法院刑事判決　　　　　　　　　　　　　九十四年度簡字第九五四號
　　聲　請　人　臺灣高雄地方法院檢察署檢察官
　　被　　　告　甲○○　男　六.
右列被告因詐欺案件，經檢察官聲請以簡易判決處刑（九十二年度偵字第二四一六九
號），本院判決如左：
    主  文
甲○○幫助意圖為自己不法之所有，以詐術使人將本人之物交付，處有期徒刑肆月，
如易科罰金，以參佰元折算壹日。
    事實及理由
一、甲○○預見出售金融機構存摺、帳戶予他人使用，若被犯罪集團（詐欺取財或竊
    車勒贖、恐嚇取財等等）用於被害人匯款之帳戶，將可能以收購之存摺、帳戶遂
    行財產上犯罪之目的，竟仍貪圖利益，基於幫助他人詐欺取財之不確定犯罪故意
    ，於民國九十二年八月二十八日，至高雄市○○區○○路五一０號之高雄油廠二
    十五支郵局，申辦其所有之帳號00000000000號帳戶之提款卡，並於
    不詳之時間、地點，以不詳價格將該帳戶存摺、印章及提款卡售予犯罪集團牟利
    ，犯罪集團成員自稱「許先生」之不詳姓名成年男子，於取得上開帳戶存摺及提
    款卡後，遂意圖為自己不法之所有，於九十二年十月三日十六時三十分許，冒用
    中華電信公司之名義，以電話通知被害人沈樹青有一筆新台幣（下同）四千五百
    元之押金可以退還，並請其至郵局辦理語音轉帳功能以便退費。嗣於同年十月六
    日九時許，被害人沈樹青至臺北市○○○路○段一九一號民生郵局辦理語音轉帳
    功能完成後，因不熟悉操作功能，遂以電話委由前開詐騙集團份子「許先生」代
    為操作轉帳程序，詎被害人沈樹青於同日十二時許前往郵局登錄存摺時，發現其
    所有之台北青田郵局帳戶（帳號：00000000000000）內之五萬五
    千四百一十九元被轉入甲○○所有之高雄油廠二十五支局前開帳戶內，始知受騙
    ，並立即報警處理始查獲上情。嗣於同年十一月二十八日甲○○前往高雄油廠二
    十五支局臨櫃辦理補發存摺時，為郵局經辦人員報警處理當場查獲。
二、訊據被告甲○○固坦承於上揭時地前往高雄油廠二十五支局辦理提款卡及000
    00000000號之帳戶係其所有之事實，惟矢口否認涉有上開犯行，辯稱：
    上開存摺、提款卡、印章等物在九十二年九月中旬連同機車一起遺失，伊因為存
    摺內沒有錢，所以沒有去掛失，伊沒有出借帳戶云云。經查：被害人沈樹青受騙
    匯款轉帳至被告開立之前揭帳戶之事實，業據被害人沈樹青指述綦詳，復有被告
    甲○○高雄油廠二十五支局帳戶查詢最近交易行情表、被害人沈樹青郵局存摺內
    頁影本等資料在卷可稽。被告雖辯稱：該帳戶之印鑑、存摺、提款卡均置於機車
    置物箱內，於九十二年九月中旬失竊，因存款簿內並無存款，所以沒有馬上至郵
    局辦理掛失云云。然金融存款帳戶，事關存戶個人財產權益之保障，其專有性自
    屬甚高，除非本人或本人之親密關係者，難認有何理由可自由流通使用該存摺，
    且一般人均有妥為保管阻止他人任意使用之認識，縱係存褶遭竊，理當即刻報掛
    失止付，以防他人帳戶內金錢遭人竊領，甚或遭人以之作為犯罪工具使用，被告
    年已逾六十歲，且自承前在中國石油公司上班，並非無社會經驗之人，當無不知
    之理，卻辯稱其於前述其在郵局之帳戶、提款卡等物於九月中旬遺失後，竟遲至
    二個月後始申辦遺失，顯與常情有違。又提領金融帳戶內任何款項，必須輸入或
    填載開戶時所設定密碼，以確認提款者係屬本人，或經本人授權為之，如未經本
    人告知，他人當無從得知密碼為何，遑論以之作為詐騙手法之人頭帳戶，此亦為
    吾人依一般生活認知所易於體察之常識；本件被告上述郵局帳戶提款卡密碼為五
    八○七，有儲戶申請變更帳戶事項申請書正反面各乙紙在卷可按，並非懶人密碼
    ，一猜即中，若被告未告知他人，則僅被告一人知悉，然該帳戶密碼確已為他人
    知悉，該帳戶並作為詐騙集團工具，而所詐得之金錢並已遭提領，已如前述，顯
    見該帳戶密碼應係被告告知他人，是其所辯遭竊等情，無非事後卸責之詞，不足
    採信。另自實施詐騙集團之角度審酌，渠等既知以他人之帳戶掩飾犯罪所得，應
    係聰明狡詐之徒，而非智商愚昧之人。渠等當知社會上一般正常之人，如其帳戶
    存摺、印章、提款卡遭竊或遺失，為防止拾得或竊得其存摺、提款卡之人盜領其
    存款或做為不法使用而徒增訟累，必於發現後立即報警或向金融機構辦理掛失止
    付。於原帳戶所有人掛失止付後，渠等即無法以拾得或竊得之存摺、提款卡提領
    該帳戶內之存款。渠等在此情形下，如仍以此帳戶作為其犯罪工具，則在渠等向
    他人詐騙，並誘使被害人將款項匯入該帳戶後，卻又極有可能因帳戶所有人掛失
    止付而無法提領，則渠等大費周章從事於犯罪之行為，甘冒犯罪後遭追訴、處罰
    之風險，卻只能平白無故替原帳戶所有人匯入金錢，而無法得償其犯罪之目的，
    無異於為他人作嫁衣。此等損人不利己之舉，又豈是聰明狡詐之財產犯罪集團所
    可能犯之錯誤。換言之，從事此等財產犯罪之不法集團，若非確定該帳戶所有人
    不會去報警或掛失止付，以確定其等能自由使用該帳戶提款、轉帳，則其等應不
    至於以該帳戶從事於財產犯罪。再衡以被害人匯入款項至被告上述帳戶後，該筆
    匯款隨即遭轉出或領取，此有前述帳戶存摺存款對帳單附卷可憑，更足見該詐騙
    之不法集團，於向被害人詐騙時，確有把握該帳戶不會被帳戶所有人掛失止付。
    而此等確信，在該帳戶係拾得或竊得之情形，實無發生之可能。故被告辯稱上開
    其所有之帳戶遺失等語，顯有重大悖情之處，殊不足採，其確有將上開帳戶之存
    摺、提款卡及密碼提供予不法犯罪集團使用乙節，已足認定。再按金融帳戶係個
    人理財之工具，一般人向金融機構開設帳戶，並無任何法令令之限制，只須提出
    經驗，苟見他人不自己申請開立帳戶而蒐集不特定人之帳戶使用，衡情應當明知
    對於收集之帳戶乃係被利用為與財產有關之犯罪工具。被告乃係一位心智健全之
    成年人，對此當無不知之理，其竟提供自己所使用之帳戶以供他人使用，應足認
    被告顯然明知該帳戶係供他人用於財產犯罪而供存入某筆資金後，再行領出之用
    ，且該筆資金之存入及提領過程係有意隱瞞其流程及行為人身份曝光之用意，而
    近來利用人頭帳戶詐欺取財之犯罪類型層出不窮，該等犯罪，多數均係利用人頭
    帳戶作為出入帳戶，並經媒體廣為披載，被告係成年且智力成熟之人，對此應知
    之甚詳。足見被告顯有幫助他人詐欺取財之不確定故意至明。又被害人雖確實轉
    帳款項至被告使用之上開被告之郵局帳戶，業如前述，但無證據證明該轉帳款項
    ，為被告提領一空，是本件僅能證明被告係單純提供帳戶供人使用。再按詐欺行
    為之成立，係施以詐術，使人陷於錯誤而交付財物，本件詐欺罪構成要件行為實
    施，在於透過電話聯繫，使不知情告訴人轉帳，復以上開中國信託帳戶存褶、金
    融卡提領款項，實施者均為前開犯罪集團成員，本件被告單純提供帳戶之行為，
    僅係使犯罪者易於犯罪欺騙民眾，當屬詐欺罪構成要件以外之幫助行為無誤。縱
    上所述，本件事證明確，被告犯行洵堪認定。
三、按刑法上之幫助犯，係對於犯罪與正犯有共同之認識，而以幫助之意思，對於正
    犯資以助力，而未參與實施犯罪之行為者而言（最高法院七十五年度台上字第一
    五０九號、八十四年度台上字第五九九八號、第六四七五號、八十八年度台上字
    第一二七０號判決亦同此意旨）。是以，如未參與實施犯罪構成要件之行為，且
    係出於幫助之意思提供助力，即屬幫助犯，而非共同正犯。經查，本件被害人雖
    確實匯款至原為被告使用之上述帳戶，但無證據證明該匯入之款項，為被告提領
    一空，是本件僅能證明被告係單純提供帳戶供人使用。又詐欺行為之成立，係施
    以詐術，使人陷於錯誤而交付財物，而本件詐欺罪構成要件構成要件行為實施，
    在於透過電話聯繫，使不知情之被害人匯款，實施者均為前述犯罪集團之成員。
    本件被告單純提供帳戶之行為僅係使犯罪者易罪欺騙民眾，隱匿犯罪事實，屬詐
    欺構成要件以外之行為，而為幫助行為甚明，核其所為係幫助犯刑法第三百三十
    九條第一項詐欺取財罪。被告幫助他人犯詐欺罪，應依刑法第三十條第二項之規
    定，按正犯之刑減輕之。爰審酌被告明知帳戶賣與他人可能會被犯罪集團所用，
    僅為貪圖個人利益，竟出賣其所有之金融帳戶供詐騙集團使用，助長詐騙歪風，
    並致被害人沈樹青受有財產損失，犯後矢口否認之態度，迄今未賠償被害損失等
    一切情狀，酌情量處有期徒刑四月，並諭知如易科罰金以三百元折算一日之折算
    標準。
四、依刑事訴訟法第四百四十九條第一項、第三項，刑法第三十條第二項、第三百三
    十九條第一項、第四十一條第一項，罰金罰鍰提高標準條例第一條前段、第二條
    ，逕以簡易判決處如主文所示之刑。
中　　　華　　　民　　　國　　九十四　　年　　　三　　　月　　 十六 　　日
                                  臺灣高雄地方法院刑事第十庭
                                      法　官  張世賢
右為正本，係照原本作成，證明與原本無異。
如不服本判決，應於送達後十日內，向本院提出上訴狀。
                                      書記官  唐美玲
中　　　華　　　民　　　國　　九十四　　年　　　三　　　月　　 十六 　　日
附錄本判決論罪之法條：
刑法第三百三十九條第一項
  意圖為自己或他人不法之所有，以詐術使人將本人或第三人之物交付者，處五年以
  下有期徒刑、拘役或科或併科一千元以下罰金。
